臺灣彰化地方法院刑事判決　　　　　　　96年度交易字第13號
公　訴　人　臺灣彰化地方法院檢察署檢察官
被　　　告　乙○○
上列被告因公共危險等案件，經檢察官聲請簡易判決處刑（95年
度調偵字第448號），本院北斗簡易庭移由本院刑事庭改依普通
程序審理，本院裁定改以簡式審判程序審理判決如下：
    主  文
乙○○服用酒類，不能安全駕駛動力交通工具而駕駛，處有期徒
刑月；又因過失傷害人致重傷，處有期徒刑陸月；應執行有期
徒刑捌月。
    犯罪事實
一、乙○○係領有駕駛執照之人，明知服用酒類或其他相類之物
    ，不能安全駕駛動力交通工具者，不得駕駛動力交通工具，
    竟於民國95年8月24日下午4時許，在位於彰化縣埤頭鄉合興
    村某雜貨店飲酒後，已有醉意，不能安全駕駛動力交通工具
    ，竟駕駛車牌號碼9305─DR號自小客車，往彰化縣員林鎮方
    向行駛，嗣於同日下午4時30分許，沿彰化縣埤頭鄉○○○
    路，由西向東方向行駛，途經斗苑東路與新生路口，原應注
    汽車行駛時，駕駛人應注意車前狀況，並隨時採取必要之安
    全措施，以避免發生碰撞之危險；且應注意汽車駕駛人飲用
    酒類後其吐氣所含酒精濃度超過每公升0.25毫克或血液中酒
    精濃度超過百分之0.05以上者，復因注意力不易集中，肇事
    率較一般情形為高，已不得駕車，而依當時情形並無不能注
    意之情事，竟疏未注意及此；且依當時情形，天候為晴，光
    線良好，路面乾燥、無缺陷、無障礙物，視距良好，並無不
    能注意上開情事之情形，復因已有醉意致注意力減低，而未
    注意車前狀況，其以時速60公里之車速通過該路口，適有行
    人甲○○，由北往南方向橫越斗苑東路，乙○○因不慎致其
    所駕駛之自小客車車頭撞擊甲○○右側，甲○○因而倒地，
    受有頭部外傷、胸腹部挫傷、鼻部撕裂傷、鼻軟骨斷裂、臉
    部撕裂傷、牙齒斷裂、右臂皮膚撕裂傷等傷害。乙○○於肇
    事後，於處理人員前往處理時在場，並於偵查犯罪之員警知
    悉犯罪行為人前，當場承認其為肇事人而自首並主動接受裁
    判；嗣警於同日下午5時6分許，對乙○○進行呼氣之酒精濃
    度測試，測得其呼氣每公升含酒精濃度達每公升0‧29毫克
    ，始悉上情。甲○○雖經急診外科、神經外科、眼科醫師治
    療後，再由耳鼻喉科接續處理鼻部傷口，惟於接受手術後經
    3 個月及6個月之嗅覺功能測試，測試結果為嗅覺喪失，且
    回復之機會微乎其微而不治。
二、案經甲○○訴由彰化縣警察局北斗分局報請臺灣彰化地方法
    院檢察署檢察官偵查聲請簡易判決處刑。
    理  由
一、上揭犯罪事實，業據被告乙○○於本院審理中坦承不諱，核
    與證人甲○○於警詢中證述之情節相符。此外，並有酒精值
    測試表、刑法第185條之3案件觀察紀錄表、道路交通事故調
    查報表各一件及診斷書、肇事現場及車輛照片在卷可參；被
    告上開自白核與事實相符，堪信屬實。復查，酒精使用後對
    人體之影響除造成自主神經系統亢奮與認知功能之暫時性缺
    損外，與駕駛能力有關者為對於移動景物的追蹤能力、經強
    光照射後恢復視力及監視四周的注意力等，許多人飲酒後因
    沒有可自覺的生理反應，以致腦部功能已缺損而仍不自知照
    常開車，此乃許多酒後駕車造成意外事故的主因之一，亦為
    刑法修正增訂185條之3之立法理由，再道路交通安全規則第
    114條第2款規定汽車駕駛人飲酒後吐氣超過每公升0.25 毫
    克以上者，不得駕車，即是基於酒精對人體中樞神經系統有
    麻醉作用，為維護安全駕駛，而為之禁止規定。本件被告駕
    車肇事後，為警於同日下午5時6分許，對乙○○進行呼氣之
    酒精濃度測試，測得其呼氣每公升含酒精濃度仍達每公升0
    ‧29毫克，且被告於肇事當時竟未能注意甲○○橫越馬路，
    及未能及時將車輛剎停或為閃避，復以時速60公里之車速通
    過前揭路口等情，參照前開說明，可知被告酒後駕車當時，
    確已達於現不能安全駕駛動力交通工具之程度。
二、按汽車駕駛人飲酒後其吐氣所含酒精成份超過每公升0.25毫
    克以上者，不得駕車，道路交通安全規則第114條第2款定有
    明文，而為一般駕駛人所應注意並確實遵守之事項，被告自
    難諉為不知。且汽車行駛時，駕駛人應注意車前狀況，並隨
    時採取必要之安全措施，此道路交通安全規則第94條第3項
    亦定有明文；被告於警詢中自承其肇事當時車速為時速60公
    里，及偵查中自承肇事當時車速約時速60公里，足見其未減
    速、小心通過路口，且該路口寬闊，且車禍發生當時、道路
    無缺陷或其他障礙、視距良好，有上開道路交通事故調查報
    告表、現場照片在卷可稽，依告訴人橫越該路口之動線及被
    告行車之方向、車道位置，應可注意停剎、閃避，以避免事
    故之發生，而依被告之智識、能力，復無不能注意之情事，
    詎其竟疏未注意及此，猶貿然在飲酒後已不能安全駕駛車輛
    狀態下駕車肇事撞及告訴人，其駕車顯有過失，灼然甚明。
三、又被害人甲○○受有頭部外傷、胸腹部挫傷、鼻部撕裂傷、
    鼻部撕裂傷、鼻軟骨斷裂、臉部撕裂傷、牙齒斷裂、右臂皮
    膚撕裂傷等傷害，且雖經急診外科、神經外科、眼科醫師治
    療後，再由耳鼻喉科接續處理鼻部傷口，惟於接受手術後經
    3個月及6個月之嗅覺功能測試，測試結果為嗅覺喪失，且回
    復之機會微乎其微而不治等情，有臺中榮民總醫院診斷證明
    書，及該院96年4月2日中榮醫企字第0960004533號函附卷可
    憑，被告之傷勢既以重大且達不治之程度，屬刑法第10條第
    4項第6款之重傷害，且被告之過失行為與被害人所受重傷害
    間，具有相當因果關係。本件事證明確，被告犯行洵堪認定
    。
四、核被告所為，係犯刑法第185條之3服用酒類不能安全駕駛動
    力交通工具而駕駛罪，及同法第284條第1項後段之過失致重
    傷罪。公訴人認被告係犯刑法第284條第1項前段之過失傷害
    罪嫌，尚有未洽，惟本院所認定之犯罪事實與檢察官起訴書
    所載之基本事實，係屬同一，爰依刑事訴訟法第300條之規
    定，就起訴之事實，變更檢察官所引應適用之法條。被告所
    犯上開二罪間，犯意各別，罪名不同，應分論併罰。被告飲
    酒後，其呼氣所含酒精濃度為每公升0.29毫克，已超過道路
    交通安全規則第114條第2款所規定之呼氣酒精濃度每公升
    0.25毫克之標準，復駕駛汽車因而致人受重傷，應依道路交
    通管理處罰條例第86條第1項之規定，加重其刑。又被告於
    報案人或勤指中心轉來資料未報明肇事人姓名，於偵查犯罪
    之員警前往事故現場時、知悉犯罪行為人前，當場承認其為
    肇事人而自首，有彰化縣警察局交通警察隊道路交通事故肇
    事人自首情形紀錄表1紙在卷可按，其自首而受裁判，所犯
    前開過失致重傷之罪，應依刑法第62條前段之規定減輕其刑
    ，並依法先加重後減輕。爰審酌被告酒後仍貿然駕車，其駕
    車行為對社會大眾之生命、身體安全構成極大威脅，被害人
    因本件車禍事故所受傷害之程度，及尚未與告訴人達成民事
    和解，及被告犯罪後自首及坦承犯行之態度等一切情狀，分
    別量處如主文所示之刑，並定其應執行之刑。
據上論斷，應依刑事訴訟法第452條、第273條之1第1項、第299
條第1項前段、第300條，刑法第185條之3、第284條第1項後段、
第62條前段、第51條第5款，道路交通管理處罰條例第86條第1項
，判決如主文。
本案經檢察官吳宗達到庭執行職務。
中　　華　　民　　國　　96　　年　　5　　月   16  　日
                  交通法庭           法  官   吳俊螢
以上正本證明與原本無異。
如不服本判決，應於判決送達後10日內，向本院提出上訴狀（ 須
附繕本 ）。
告訴人或被害人對於判決如有不服具備理由請求檢察官上訴者，
其上訴期間之計算係以檢察官收受判決正本之日期為準。
中　　華　　民　　國　　96　　年　　5　　月   16  　日
                                     書記官   林怡吟
中華民國刑法第185條之3
服用毒品、麻醉藥品、酒類或其他相類之物，不能安全駕駛動力
交通工具而駕駛者，處1年以下有期徒刑、拘役或3萬元以下罰金
。
中華民國刑法第284條第1項
(過失傷害罪)
因過失傷害人者，處 6 月以下有期徒刑、拘役或 500 元以下罰
金，致重傷者，處1年以下有期徒刑、拘役或500元以下罰金。
道路交通管理處罰條例第86條
汽車駕駛人，無駕駛執照駕車、酒醉駕車、吸食毒品或迷幻藥駕
車、行駛人行道或行經行人穿越道不依規定讓行人優先通行，因
而致人受傷或死亡，依法應負刑事責任者，加重其刑至二分之一
。
汽車駕駛人，在快車道依規定駕車行駛，因行人或慢車不依規定
，擅自進入快車道，而致人受傷或死亡，依法應負刑事責任者，
減輕其刑。
